臺灣嘉義地方法院刑事判決　　　　　　 96年度簡上字第292號
上　訴　人
即　被　告　甲○○
　　　　　　　　　　　號
上列上訴人即被告因違反電子遊戲場業管理條例案件，不服本院
96年度嘉簡字第1469號中華民國96年9月29日第一審刑事簡易判
決（聲請簡易判決處刑案號：96年度速偵字第258號），提起上
訴，本院認不應以簡易判決處刑，改依通常程序為第一審判決
如下：
    主  文
原判決撤銷。
甲○○共同違反未依電子遊戲場業管理條例規定辦理營利事業登
記者，不得經營電子遊戲場業之規定，累犯，處拘役參拾日，如
易科罰金，以新臺幣壹仟元折算壹日。扣案之電子遊戲機「犀牛
王」壹台（含IC板壹塊）沒收。
    事  實
一、甲○○前因賭博案件，經台灣板橋地方法院以92年度重簡字
    第372號判決判處有期徒刑3月確定，於民國92年9月18日以
    易科罰金執行完畢在案。仍不知悔改，與姓名年齡不詳、綽
    號「阿聰」之成年男子，均明知未依電子遊戲場業管理條例
    之規定向主管機關辦理電子遊戲場業營利事業登記者，不得
    經營電子遊戲場業，竟共同基於經營電子遊戲場業之犯意聯
    絡，未依上開規定辦理營利事業登記，自民國96年8月5日起
    ，由甲○○提供其經營位在嘉義市○區○○路566巷30號公
    眾可得出入之檳榔攤，任由「阿聰」將電子遊戲機「犀牛王
    」1台（內含IC板1塊）擺放該店內，供不特定人暫時娛樂之
    用。甲○○乃依遊戲者每次支付現金，以新臺幣1比點數1之
    比率，在上揭遊戲機同額開分後交由客人把玩，以供不特定
    人把玩該遊戲機，賺取客人支付開分費用之方式，經營電子
    遊戲場業，並與「阿聰」約定營利所得平分。嗣於96年8月
    20日下午5時許，為警臨檢而當場查獲，並扣得上開電子遊
    戲機「犀牛王」1台（含IC板1塊），始查悉上情。
二、案經嘉義市警察局第二分局報請臺灣嘉義地方法院檢察署檢
    察官聲請簡易判決處刑。
    理  由
一、按被告以外之人於審判外之陳述，雖不符刑事訴訟法第159
    條之1至第159條之4等規定，而經當事人於審判程序同意作
    為證據，法院審酌該言詞陳述或書面陳述作成時之情況，認
    為適當者，亦得為證據。當事人、代理人或辯護人於法院調
    查證據時，知有第159條第1項不得為證據之情形，而未於言
    詞辯論終結前聲明異議者，視為有前項之同意，此觀刑事訴
    訟法第159條之5規定甚明。本件被告甲○○於言詞辯論終結
    前，對於本院認定本案犯罪事實所依憑之書證、物證等證據
    資料（詳如下述）之證據能力，均未聲明異議。本院審酌上
    開書面證據作成時之情況，認無顯不適當之情形，且經本院
    於審理時逐一提示予被告表示意見，故採納上開證據方法，
    尚無礙於被告於程序上之彈劾詰問權利，而認上開證據資料
    合於刑事訴訟法第159條之4及第159條之5等規定，因而均具
    證據能力，合先敘明。
二、認定犯罪事實所憑之證據及理由：
    訊據被告固坦承未經辦理營利登記，於上揭時、地擺放前揭
    電子遊戲機「犀牛王」乙台，惟矢口否認有何共同違反電子
    遊戲場業管理條例之犯行，辯稱：警方查獲時，伊並未開啟
    機台電源，應未構成電子遊戲場業管理條例處罰之罪；伊擺
    放之機台僅有1台，應該沒關係云云。惟查：
  (一)嘉義市警察局第二分局於96年8月20日下午5時許，前往被告
    所營系爭檳榔攤內確實擺放電子遊戲機「犀牛王」1台（內
    含IC板1塊），該遊戲機插頭插在電源上，被告並當場坦承
    提供不特定人把玩乙節，業據被告於警詢、偵查及本院審理
    時坦承不諱，並有臨檢現場紀錄表、扣押筆錄、扣押物品目
    錄表、查獲現場照片4張在卷可稽，復有扣案電子遊戲機「
    犀牛王」1台（內含IC板1塊）可資佐證，應堪採信。
  (二)按電子遊戲場業管理條例所謂電子遊戲場業，依該條例第3
    條規定，係指設置電子遊戲機供不特定人益智娛樂之營利事
    業。僅須設置電子遊戲機供人娛樂以營利者，即屬電子遊戲
    場業管理條例所指之電子遊戲場業，其規模如何則非所問。
    再者，依該條例第16條之規定，非電子遊戲場業之其他營利
    事業，不得就其營業場所，供他人設置電子遊戲機營業之條
    文規定以觀，該條例所指之電子遊戲場業並不專以設置電子
    遊戲機供人娛樂為限，在非電子遊戲場業之其他營利事業場
    所設置者仍屬之。是如係在自己經營之非電子遊戲場業之營
    業場所，附帶擺設電子遊戲機供人娛樂者，仍屬該條例第3
    條所指之「設置電子遊戲機供不特定人益智娛樂之營利事業
    」，依該條例第15條之規定，仍應辦理營利事業登記證後始
    得營業。再按電子遊戲場業管理條例第15條規定之「未依本
    條例規定辦理營利事業登記者，不得經營電子遊戲場業」，
    係以未依該法為營利事業登記即經營電子遊戲場業為犯罪構
    成要件，意指行為人除有未依法登記之消極行為外，尚有經
    營電子遊戲場業之積極行為，即足當之，屬於形式犯（最高
    法院90年度台非字第173號判決意旨參照）。查本案被告並
    未依法為經營電子遊戲場業之營利事業登記，即於其所經營
    檳榔攤內擺放系爭電子遊戲機1台供人娛樂，即與該條合致
    ，至於警方查獲時，被告究否開啟電源供人當場把玩乙節，
    則非所問，被告此部分之辯解，尚難憑採。
  (三)又按電子遊戲場業管理條例所謂「電子遊戲場業」，依該條
    例第3條之解釋，係指設置電子遊戲機供不特定人益智娛樂
    之營利事業而言，此項立法解釋，雖未特別說明該營利事業
    是否以「專營」或「具有一定之規模」者為限，惟就法理而
    言，所謂「電子遊戲場業」應係指以經營電子遊戲場為業務
    者而言，而刑法上所謂「業務」，係以事實上執行業務者為
    標準，指以反覆同種類之行為為目的之社會的活動而言；執
    行此項業務，縱令欠缺形式上之條件，仍無礙於業務之性質
    。準此以觀，若以營利之目的，設置電子遊戲機於一定之場
    所，反覆供不特定之人益智娛樂者，即與該條例第15條所稱
    「經營電子遊戲場業」之要件該當。至該行為人是否「專營
    」電子遊戲場業，或其所經營之電子遊藝場是否已達「一定
    之規模」，乃至於是否有顧客前往把玩及獲利，均與判斷其
    是否經營電子遊戲場業無關，因之，縱使在原本經營其他事
    業之場所內，擺設電子遊戲機而兼營電子遊戲場業，或所經
    營之電子遊藝所尚不具備相當之規模，仍無礙於上開條例相
    關規定之適用。否則，若行為人為逃避該條例之規範、處罰
    ，儘可以「兼營」或「小規模」等經營方式，分散數地經營
    電子遊戲場業，藉以規避該條例之規範及處罰，將因之出現
    管理及規範上之漏洞，反而無法有效達成立法之目的，亦與
    電子遊戲場業管理條例之立法意旨有違（最高法院90年台非
    字第276號判例參照）。查本件被告與「阿聰」2人明知未經
    辦理電子遊戲場業營利登記，而擅自於不特定人得自由出入
    之系爭檳榔攤內擺放電子遊戲機「犀牛王」1台（內含IC 板
    1塊）供人把玩，已如前述，縱令查獲之電子遊戲機僅有1台
    ，惟依上開說明，仍有該條例罰則之適用，從而，被告所辯
    店內僅放置扣案機台1台，尚不至於構成違反電子遊戲場業
    管理條例犯行之辯，亦無足採。綜上，被告所辯，係事後飾
    卸之詞，不足採信，本件事證明確，被告犯行，堪可認定，
    應依法論科。
三、論罪科刑及撤銷改判之理由：
    核被告所為，係違反電子遊戲場業管理條例第15條規定，應
    依同條例第22條規定論處。被告未辦理營利事業登記，即自
    96年8月5日起至同年月20日止，在上址擺設電子遊戲機「犀
    牛王」1台（內含IC板1塊）經營電子遊戲場業，因其犯罪，
    屬經營業務性質，僅成立一罪。被告與「阿聰」之人有犯意
    之聯絡及行為分擔，為共同正犯。又被告有事實欄所載之前
    科科刑及執行紀錄，有臺灣嘉義地方法院檢察署刑案資料查
    註紀錄表、臺灣高等法院被告前案紀錄表各1件在卷可按，
    其受徒刑之執行完畢，5年以內故意再犯有期徒刑以上之罪
    ，為累犯，應依刑法第47條第1項之規定，加重其刑。另檢
    察官聲請簡易判決處刑意旨另以被告以店內設置之電子遊戲
    機台，與不特定之賭客賭博財物，而涉有賭博罪云云，惟查
    被告於本院審理時供承：系爭檳榔攤位處偏僻，只有要好朋
    友才會去該處把玩，是1、2百元這樣打，渠等並沒有照分數
    換錢；客人只有一開始換1、2百元去玩而已；客人交其開分
    的錢，是其所謂的「盈餘」等語，是被告是否有賭博行為，
    尚有疑義。再據卷附臨檢現場紀錄表及扣押物品目錄表所示
    ，警方並未於機台內查獲現金乙節，亦為被告所是認，即難
    證明被告自96年8月5日至同年月20日查獲時止有何賭博犯行
    ，檢察官復未提出其他積極證據足以佐證被告有該段期間之
    賭博犯行，縱被告於偵查中供承其曾兌換現金給客人，然除
    被告自白外，本院另依職權亦查無其他積極證據足資認定被
    告有該段期間連續犯賭博罪之行為，參照刑事訴訟法第156
    條第2項規定，自難以被告唯一之自白援引為對被告不利之
    證據。又此部分原應為無罪之諭知，惟檢察官聲請簡易判決
    處刑意旨認此部分與前開有罪部分有裁判上一罪關係，爰不
    另為無罪之諭知，附此敘明。原審就被告所為予以論罪科刑
    ，固非無見。惟查：(一)原判決疏未審究被告與「阿聰」共犯
    本案乙節，尚有違誤；(二)就聲請簡易判決意旨認被告以店內
    設置之電子遊戲機台，與不特定之賭客賭博財物，而涉有賭
    博罪乙節，此部分經本院調查結果，應不構成犯罪，原審判
    決認此部分成立犯罪，並與前述有罪部分有想像競合關係，
    而從一重之未經登記經營電子遊戲場業罪處斷，即有未當；
    本件被告否認違反電子遊戲場業管理條例之犯行，固不可採
    ，然被告否認此部分賭博犯行，提起上訴，既有理由，自應
    予撤銷改判。爰審酌被告未經辦理營利事業登記，即經營電
    子遊戲場業，查獲擺設之機台僅有1台、犯行期間非長，對
    社會危害有限，及被告犯罪之動機、目的、智識程度及犯後
    態度等一切情狀，量處如主文所示之刑，並諭知易科罰金之
    折算標準，以示懲儆。
四、另按違反電子遊戲場業管理條例第22條規定，其所為之行為
    包括「未辦理營利登記」及「營業」，而所擺設之電子遊戲
    機及機具內之現金，係行為人營業所使用及所得之物，應屬
    犯該罪所用之物及所得之物，而得依刑法第38條規定予以沒
    收（最高法院90年度台非字第176號判決參照）。查本件扣
    案之電子遊戲機「犀牛王」1台（含IC板1塊），係共犯「阿
    聰」所有供犯罪所用之物，業據被告自承無訛，依據上開說
    明，應依刑法第38條第1項第2款規定予以宣告沒收。
據上論斷，應依刑事訴訟法第455條之1第1項、第3項、第364條
、第369條第1項前段、第452條、第299條第1項前段，電子遊戲
場業管理條例第22條，刑法第11條前段、第28條、第47條第1項
、第41條第1項前段、第38條第1項第2款，判決如主文。
本案經檢察官江金星到庭執行職務
中　　華　　民　　國　　96　　年　　11　　月　　30　　日
                  刑事第四庭審判長法  官
                                  法  官
                                  法　官　王慧娟
以上正本證明與原本無異。
如不服本判決，應於判決送達後10日內，向本院提出上訴狀。
中　　華　　民　　國　　96　　年　　11　　月　　30　　日
                        　　書記官　黃子祝
附錄論罪科刑法條：
電子遊戲場業管理條例第15條
未依本條例規定辦理營利事業登記者，不得經營電子遊戲場業。
電子遊戲場業管理條例第22條
違反第15條規定者，處行為人1年以下有期徒刑、拘役或科或併
科新臺幣50萬元以上250萬元以下罰金。
